最高法院刑事判決　　　　　　九十四年度台上字第六０二五號
　　上　訴　人　甲○○
上列上訴人因偽造文書案件，不服台灣高等法院台南分院中華民
國九十二年一月二十三日第二審判決（九十一年度上訴字第一二
六一號，起訴案號：台灣台南地方法院檢察署八十九年度偵字第
一三四七一號），提起上訴，本院判決如下：
    主  文
原判決撤銷，發回台灣高等法院台南分院。
    理  由
本件原判決認定：上訴人甲○○與薛文輝合夥在台南縣永康市○
○○路二０六號開設「尚鑫汽車保養場」，擔任引擎修復技師。
於民國八十九年八月二十八日許，經蘇阿全之介紹，在台南縣永
康市○○路六之三號「乙鋒汽車拖吊有限公司」以新台幣（下同
）六萬五千元之價格，向謝燕清購得因車禍而車頭全毀之車號Ｊ
五－一八八五號福特六合ＴＥＬＳＴＡＲ一九九一西西自小客車
乙輛後（車身號碼：Ｔ0000000Ｇ、引擎號碼：Ｔ000
0000Ｇ），因該車如欲以正當來源材料修復所費甚多，竟因
貪圖便宜，於八十九年九月下旬在該保養場，與專事以贓車借屍
還魂方式包修之業者綽號「江文雄」之不詳姓名成年男子議價，
由上訴人以九萬八千元許之代價，向「江文雄」購買來路不明之
車牌號碼ＳＵ－二五九六福特六合同上車型之贓車（按該車係陳
秀月所有交由其夫李震山使用，於八十九年九月十九日七時許，
在台南縣永康市○○○街二三號前被竊，車身號碼：Ｓ0000
000Ｇ、引擎號碼：Ｓ0000000Ｇ），嗣二人即基於共
同變造文書之犯意聯絡，推由「江文雄」於不詳時地，將該贓車
之車身號碼Ｓ0000000Ｇ變造成為Ｔ0000000Ｇ，
並改懸掛Ｊ五－一八八五號之車牌，而完成俗稱借屍還魂之手續
，再將該車駛至該保養場交予上訴人，上訴人核對該車之車身號
碼，確認已變造完成無訛後，如數交付價款完成交易，足以生損
害於該車之製造商福特六合公司、車主陳秀月及監理機關車籍管
理之正確性。嗣於八十九年十月三十日十三時許，為李震山在該
汽車保養場，發現該部汽車之車體凹損情形、車內設施等多處特
徵均與其失竊自小客車相符而查覺，經報警查獲上情等情。因而
撤銷第一審之科刑判決，改判依牽連犯關係，從一重論處上訴人
共同變造私文書，足以生損害於公眾及他人罪刑，固非無見。
惟查：(一)當事人在審判期日前，或審判期日，聲請調查之證據，
如法院未予調查，又未認其無調查之必要，以裁定駁回之，亦未
於判決理由內予以說明，其所踐行之訴訟程序，自難謂非違法。
查證人周憲聰於原審證稱：修理的人來向上訴人包修車輛時，有
提供另一部喜美自小客車，車號是ＵＲ－一九六七，供上訴人使
用等語（見原審卷第四六、四七頁）。上訴人之選任辯護人乃於
原審九十一年十二月五日訊問時，當庭聲請調閱車號ＵＲ－一九
六七小客車相關資料。此項聲請與待證事實有無關聯性，能否為
上訴人有利之證明，自應予以調查審明。原審未予調查，復未於
判決理由內說明，所踐行之訴訟程序，難謂適法。(二)判決不載理
由者，當然違背法令。所謂判決不載理由，係指依法應記載於判
決理由內之事項不予記載，或記載不完備者而言，此為刑事訴訟
法第三百七十九條第十四款上段之當然解釋。而有罪之判決書，
對於被告有利之證據不採納者，應說明其理由，復為刑事訴訟法
第三百十條第二款所明定。故有罪判決書對於被告有利之證據，
如不加以採納，必須說明其不予採納之理由，否則即難謂非判決
不備理由之違法。查證人即經警方委託會同檢視系爭小客車之修
車業者林坤地於第一審證稱：做底盤的人沒有能力辨識車身號碼
是否有被變造過，修車的人就各個部門學有專精，要辨識車身號
碼有無被變造過，要做鈑金的人比較有此能力……如果有這種情
形的車輛（指後面撞到、前面完整的車），解體廠就可以提供便
宜的零件，就有辦法十萬元修理起來等語（見第一審卷第八四、
一００頁）。此部分似為有利於上訴人之證據，原審並未予採納
，惟判決書內並未說明其不予採納之理由，難謂無判決不備理由
之違法。上訴意旨執以指摘原判決不當，尚非無理由，應認原判
決有撤銷發回更審之原因。
據上論結，應依刑事訴訟法第三百九十七條、第四百零一條，判
決如主文。
中　　華　　民　　國　九十四　年　　十　　月　三十一　日
                      最高法院刑事第十一庭
                          審判長法官  洪　清　江
                                法官  石　木　欽
                                法官  李　伯　道
                                法官  林　勤　純
                                法官  陳　晴　教
      本件正本證明與原本無異
                                      書  記  官
中　　華　　民　　國　九十四　年　 十一 　月　　三　　日
                                                    Y
